臺灣橋頭地方法院民事裁定
109年度消債更字第170號
聲請人即債  李東霖即李峯昇
務人                
0000000000000000

代  理  人  蘇盈伃  法扶律師
上列當事人因消費者債務清理事件聲請更生，本院裁定如下：
    主  文
聲請人李東霖即李峯昇自民國一百零九年十二月十五日下午四時
起開始更生程序。
命司法事務官進行本件更生程序。
    理  由
一、聲請意旨略以：聲請人即債務人李東霖前向金融機構辦理消
    費借貸、信用卡契約等，致積欠無擔保債務計新臺幣（下同
    ）4,599,350元，因無法清償債務，乃於民國107年7月間向
    本院聲請前置調解，因無法負擔債權人所提還款方案而於同
    年8月9日調解不成立，嗣向本院聲請更生，經本院以107年
    度消債更字第156號裁定開始更生程序，並以108年度司執消
    債更字第13號執行更生程序，惟當時因工作變動而於108年6
    月5日撤回聲請，嗣因聲請人有不能清償債務或有不能清償
    之虞，復未經法院裁定開始清算程序或宣告破產，爰依法聲
    請准予裁定更生等語。
二、按「債務人不能清償債務或有不能清償之虞者，得依本條例
    所定更生或清算程序，清理其債務。」消費者債務清理條例
    （下稱消債條例）第3條定有明文。衡以消費者與金融機構
    間債之關係之發生，係依契約自由原則及相互間之信賴為基
    礎，此為社會經濟活動得以維繫及發展之重要支柱，債務人
    經濟窘迫，固不應任其自生自滅，債權人一方之利益，仍不
    能因之摒棄不顧。是債務人於協商程序中，自應本於個人實
    際財產及收支狀況，依最大誠信原則，商討解決方案。如終
    究不能成立協商，於聲請更生或清算時，法院審酌上開條文
    所謂「不能清償或有不能清償之虞」，自宜綜衡債務人全部
    收支、信用及財產狀況，評估是否因負擔債務，而不能維持
    最基本之生活條件；所陳報之各項花費，是否確屬必要性之
    支出；如曾有協商方案，其條件是否已無法兼顧個人生活之
    基本需求等情，為其判斷之準據。
三、經查：
　㈠聲請人前向各金融機構辦理消費貸款、信用卡契約等，依前
    次108年度司執消債更字第13號更生程序債權表所載無擔保
    債務為4,599,350元，前因無法清償債務，而於107年7月間
    向本院聲請前置調解，因無法負擔債權人所提還款方案而於
    107年8月9日調解不成立，嗣向本院聲請更生，經本院以107
    年度消債更字第156號裁定開始更生程序，並以108年度司執
    消債更字第13號執行更生程序，惟聲請人於108年6月5日撤
    回聲請等情，有109年7月29日更生聲請狀所附債權人清冊、
    財團法人金融聯合徵信中心前置協商專用債權人清冊、信用
    報告等件在卷可稽，並經調取本院107年度司消債調字第153
    號、107年度消債更字第156號、108年度司執消債更字第13
    號卷宗核閱屬實。
　㈡聲請人自陳現為宜融淨水有限公司濾水器材安裝人員，自陳
    每月工作所得約25,000元，依所提服務卡所示，其108年8月
    至109年7月之薪資總額為256,800元，核每月平均薪資21,40
    0元，而其名下無財產，107、108年度申報所得分別為0元、
    4,000元，現未投保勞工保險等情，有財產及收入狀況說明
    書、綜合所得稅各類所得資料清單暨國稅局財產歸屬資料清
    單、勞工保險被保險人投保資料表、收入切結書、109年10
    月13日補正狀所附服務卡附卷可稽。則查無聲請人有其他收
    入來源，佐以聲請人已提出載有收入之服務卡為證，則以聲
    請人主張之收入來源，應全非虛罔，是以較高之聲請人自陳
    每月薪資25,000元作為核算其現在償債能力之基礎，應能反
    映真實收入狀況。
　㈢至支出部分，聲請人主張扶養2名子女，每月支出扶養費12,0
    00元。按直系血親相互間，互負扶養之義務，民法第1114條
    第1款定有明文。查聲請人與前配偶育有2名分別為88年生、
    89年生子女，其尚就讀大學中，名下無任何財產，於108申
    報所得各僅有110,971元、59,638元，核每月平均所得僅9,2
    48元、4,970元，尚不足維持其生活等情，有戶籍謄本、綜
    合所得稅各類所得資料清單暨國稅局財產歸屬資料清單、學
    生證附卷可證，堪認皆有受聲請人及前配偶扶養必要。扶養
    費用部分，依消債條例第64條之2第1、2項，並參照消民法
    第1118、1119條規定，其負扶養義務之程度，亦應考量其目
    前身負債務之窘境，所負擔之扶養義務能力，自非比一般，
    在無其他更為詳實之資料可供佐證之情形下，故本院認定以
    109年度高雄市最低生活費標準之1.2倍15,719元為標準，則
    與前配偶分擔後，聲請人每月應支出之扶養費應以15,719元
    為度（計算式：15,719元×2÷2＝15,719），聲請人主張每月
    扶養費12,000元，應屬可採；至聲請人個人日常生活必要費
    用部分，審酌聲請人負債之現況，基於社會經濟活動之互賴
    及誠信，該日常生活所需費用，自應節制開支，不得有超越
    一般人最低生活標準之享受，否則反失衡平，本院依消債條
    例第64條之2第1項，參酌衛福部社會司所公告歷年最低生活
    費標準，109年度高雄市最低生活費標準13,099元之1.2倍為
    15,719元，則聲請人每月最低生活費除有特殊情形並有證據
    證明者外，自宜以此為度，始得認係必要支出，而聲請人陳
    現每月個人必要生活費為11,100元，低於上開標準甚多，亦
    為可採。
　㈣綜上所述，以聲請人現每月之收入25,000元為其償債能力基
    準，扣除其每月扶養費12,000元及個人必要生活費11,100元
    後僅餘1,900元，而聲請人目前負債總額為4,599,350元，以
    上開餘額按月攤還結果，約百年餘期間始能清償完畢，堪認
    聲請人確有不能清償債務或有不能清償之虞之情事。從而，
    聲請人主張已不能清償債務，聲請本院准予更生，依所舉事
    證及本院調查結果，即無不合。
四、末按「法院開始更生程序之裁定，應載明其年、月、日、時
    ，並即時發生效力。」、「法院裁定開始更生或清算程序後
    ，得命司法事務官進行更生或清算程序，必要時得選任律師
    、會計師或其他適當之自然人或法人一人為監督人或管理人
    。」消費者債務清理條例第45條第1 項、第16條第1 項分別
    定有明文。本件聲請人其目前收入及財產狀況，不能履行債
    務，依聲請人其目前收入及財產狀況，未償之債務亦屬不能
    清償，有如上述。此外，復查無聲請人有消費者債務清理條
    例第46條各款所定駁回更生聲請等事由，從而，聲請人聲請
    更生，洵屬有據，應予准許，爰命司法事務官進行本件更生
    程序。
五、依消費者債務清理條例第11條第1 項、第45條第1 項、第16
    條第1 項，裁定如主文。
中　　華　　民　　國　 109　　年　　12　　月　　15　　日
              　        　民事庭　法　官　李姝蒓
以上正本係照原本作成。
本裁定已於109年12月15日下午4時公告。
本裁定不得抗告。
中　　華　　民　　國　 109　　年　　12　　月　　15　　日
  　                              書記官　郭南宏